臺灣高雄地方法院行政訴訟判決
110年度交字第431號
原      告  伍月霞  

被      告  高雄市政府交通局

代  表  人  張淑娟  
訴訟代理人  蘇健義  
上列當事人間交通裁決事件，原告不服被告民國110年9月27日高
市交裁字第32-B00000000號裁決，提起行政訴訟，本院判決如下
：
    主　文
原告之訴駁回。
訴訟費用新臺幣參佰元由原告負擔。
    事實及理由
一、程序事項：按行政訴訟法第237條之7規定，交通裁決事件之
    裁判，得不經言詞辯論為之。本件屬交通裁決事件，依兩造
    所述各節及卷內資料其事證已臻明確，本院認無經言詞辯論
    之必要，爰不經言詞辯論而為判決。
二、事實概要：原告於民國110年7月18日17時許駕駛車牌號碼00
    -0000號自用小客車（下稱系爭車輛），在高雄市苓雅區武
    廟路、輔仁路路口，因有「汽車駕駛人駕駛汽車肇事，無人
    受傷或死亡而未依規定處置逃逸」之違規行為，經高雄市政
    府警察局苓雅分局福德二路派出所（下稱舉發機關）員警填
    掣高市警交字第B00000000號舉發違反道路交通管理事件通
    知單（下稱舉發通知單）予以舉發。嗣原告於110年8月20日
    陳述不服，經被告函詢舉發機關後，認原告確有上揭違規行
    為，乃依道路交通管理處罰條例（下稱處罰條例）第62條第
    1項、第24條第1項第1款規定，於110年9月27日開立高市交
    裁字第32-B00000000號裁決書（下稱原處分），裁處原告「
    罰鍰新臺幣（下同）3,000元，吊扣駕駛執照1個月，並應參
    加道路交通安全講習」(裁決書處罰主文欄第二項業經被告
    職權撤銷【詳本院卷第37頁】，依行政訴訟法第237 之4 條
    第3 項規定，此部分依法視為撤回起訴，不在本院審理範圍
    )。原告不服，提起本件行政訴訟。
三、原告主張：原告當時是在停等紅燈，排空檔(N檔)亦無打倒
    車行為，是武廟路路面不平，因訴外人吳讚發開車未保持安
    全距離故碰撞原告車輛，原告被撞擊即下車查看車損情形，
    吳讚發也一同下車檢視其車損情形，於確認無嚴重大礙後各
    自離去，原告從未與吳讚發對話過，且吳讚發並無車損及受
    傷，原告還有打電話要與吳讚發談，系爭車輛有保險，為何
    吳讚發當場不叫警察來，事後才報警。且因原告是停等紅燈
    之第一台車，當時為人車擁擠時段，變綠燈後原告應有優先
    之權利離開道路等語。並聲明：原處分撤銷。
四、被告則以：
　㈠揆諸最高行政法院104年度判字第558號判決意旨，交通主管
    機關就交通違規之舉發，依處罰條例及處理細則之規定，除
    當場舉發及逕行舉發外，就查獲違反道路交通管理之行為者
    ，應可本於職權舉發。故原告之違規事實，洵堪認定。原告
    雖主張「被後車撞擊即下車查看車損情形，確認無嚴重大礙
    後各自離去，未有未依規定處置」，惟按處罰條例第62條第
    1 項規定所稱「依規定處置」，係指道路交通事故處理辦法
    第3條所示：「發生道路交通事故，駕駛人或肇事人應先為
    下列處置：一、事故地點在車道或路肩者，應在適當距離處
    豎立車輛故障標誌或其他明顯警告設施，事故現場排除後應
    即撤除。二、有受傷者，應迅予救護，並儘速通知消防機關
    。三、發生火災者，應迅予撲救，防止災情擴大，並儘速通
    知消防機關。四、不得任意移動肇事車輛及現場痕跡證據。
    但無人傷亡且車輛尚能行駛，或有人受傷且當事人均同意移
    置車輛時，應先標繪車輛位置及現場痕跡證據後，將車輛移
    置不妨礙交通之處所。五、通知警察機關。但無人受傷或死
    亡且當事人當場自行和解者，不在此限」。由此以觀，處罰
    條例第62條第1項，課予駕駛人肇事後為適當處置義務，立
    法目的在於保存肇事現場相關證據，俾日後釐清肇事責任歸
    屬（即不論有無過失），是肇事駕駛人應視現場具體情形，
    依上開規定為必要處置。而於無人傷亡且車輛尚能行駛之情
    形，無論肇事責任誰屬，除非已經當場與肇事對造和解，均
    有義務停留肇事現場，縱未立刻與對造當事人會晤，亦應採
    取必要措施，並即向警察機關報告，以維己身及對造權益，
    並釐清肇事責任。
　㈡另參酌臺灣高等法院暨所屬法院66年度法律座談會刑事類第7
    3號提案：「處罰條例」第62條第1項之立法意旨，在於保護
    肇事現場以利肇事責任之鑑定，雖該汽車駕駛人並未違反道
    路交通安全規則，亦無任何過失情事，固不負肇事責任，但
    其於肇事後，未即時處理，即駛離現場，已足使現場被破壞
    ，有礙肇事責任之鑑定，是故仍應成立該條項之違規行為。
    意即汽車肇事，駕駛人有無違反交通規則，有無過失，仍須
    待調查鑑定，並非駕駛人可以自行認定，為保持肇事現場，
    以利調查鑑定，規定肇事後不得自認無責任後而自行離開現
    場。經檢視吳讚發提供之行車紀錄器影片(檔名：吳讚發528
    0-JL號車行車紀錄器畫面)可見：畫面時間03:21:00PM-原告
    車輛YN-1238號車停於訴外人車輛前方，可見原告車輛有後
    退情況，訴外人持續鳴按喇叭、03:21:08PM-原告車輛停止
    後退並下車查看後逕行離去，復經檢視原告談話筆錄略以：
    「我在車上有感覺被碰撞，但我下車查看後沒有任何被碰撞
    跡象」，再經檢視原告之行車紀錄影像可見(檔名：YN-1238
    行車紀錄器)畫面時間17:19:35-原告車輛有持續後退情況(
    遠離行人穿越線)、17:19:45-原告之行車紀錄畫面晃動，有
    碰撞情況發生…影片結束。依前揭說明，足認原告明知有肇
    事之虞，卻未留置現場採取任何處置後逃逸，其兩者具有相
    當因果關係。原告復未留下任何聯絡方式，亦未依道路交通
    事故處理辦法第3條規定通知警察機關，待處理員警到達並
    為適當之處置，即逕行駛離現場，原告所為即為駕駛汽車肇
    事無人受傷未依規定處置之行為，其違規行為應堪認定。
　㈢縱原告自認未擦撞訴外人車輛，惟其乃原告與訴外人應當場
    釐清有無肇事責任及後續是否追究民事賠償責任範圍、過失
    比例分配之問題，對原告有處罰條例第62條第1項後段「肇
    事無人受傷而未依規定處置逃逸」違規事實之認定，並無影
    響，其情節雖非故意，亦難謂為無過失。是原告於前揭時間
    、地點既有「汽車駕駛人駕駛汽車肇事，無人受傷或死亡而
    未依規定處置逃逸」之違規事實，被告據以裁處，洵無不合
    等語，資為抗辯。
　㈣並聲明：原告之訴駁回。
五、本院之判斷：
  ㈠按「汽車駕駛人駕駛汽車肇事，無人受傷或死亡而未依規定
　  處置者，處1,000元以上3,000元以下罰鍰；逃逸者，並吊扣
　  其駕駛執照1個月至3個月」；「汽車駕駛人，有下列情形之
　  一者，應接受道路交通安全講習：1.違規肇事受吊扣駕駛執
　  照處分」，處罰條例第62條第1項、第24條第1項第1 款分別
　  定有明文。再按違反道路交通管理事件統一裁罰基準及處理
　  細則（下稱處理細則）第1 條規定：「本細則依道路交通管
　  理處罰條例第92條第4項規定訂定之。」第2條規定：「（第
　  1項）處理違反道路交通管理事件之程序及統一裁罰基準依
　  本細則之規定辦理。（第2項）前項統一裁罰基準，如附件
　  違反道路交通管理事件統一裁罰基準表(下稱裁罰基準表)。
　  」上開處理細則之規定，就其立法目的及功能，乃為防止處
　  罰機關枉縱或偏頗，依處罰條例第92條第4項所授權交通部
　  會同內政部訂定處理細則及其附件裁罰基準表，用以維持裁
　  罰之統一性與全國因違反道路交通管理事件受處罰民眾之公
　  平，不因裁決人員不同，而生偏頗，寓有避免各監理機關於
　  相同事件恣意為不同裁罰之功能，並非法所不許，於憲法上
　  保障人民財產權之意旨並無牴觸（此並有司法院釋字第511
　  號解釋理由書意旨足資參照），並無違反法律保留原則。而
　  依裁罰基準表的記載，汽車駕駛人駕駛汽車肇事，無人受傷
　  或死亡而未依規定處置逃逸，期限內繳納或到案聽候裁決者
    ，應處罰鍰3,000元，並吊扣其駕駛執照1個月，核此規定，
    既係基於母法之授權而為訂定，且就處理細則附件所示裁罰
    基準表中有關處罰條例第62條第1項規定之裁罰基準內容，
    並未牴觸母法，被告自得依此基準而為裁罰。
  ㈡本件如事實概要欄所述之原告違規事實，有舉發通知單、原
    處分之裁決書、送達證書、高雄市政府警察局苓雅分局110
    年11月4日高市警苓分交字第11073799600號函、員警職務報
    告、道路交通事故現場圖、福德二路派出所呈報單、道路交
    通事故調查紀錄表、談話筆錄、採證照片、110年9月8日高
    市警苓分交字第11072923800號函、道路交通事故初步分析
    研判表、當事人登記聯單、採證光碟等在卷可稽(本院卷第5
    3至221頁)，且經本院於調查程序當庭勘驗採證光碟並製作
    勘驗筆錄及擷取照片附卷可稽(本院卷第238至240頁)，洵堪
    認定為真。
　㈢原告固主張其當時是在停等紅燈，排空檔(N檔)亦無打倒車行
    為，是武廟路路面不平，吳讚發開車未保持安全距離故碰撞
    原告車輛，原告被撞擊後即下車察看車損情形，吳讚發也一
    同下車檢視其車損情形，於確認無嚴重大礙後各自離去云云
    。然經檢視採證光碟勘驗內容略為：「檔案名稱：吳讚發52
    80-JL號車行車紀錄器畫面：影片時間03：20：49訴外人車
    輛行駛至原告車輛右後方停下。可見原告車輪（輪框）正向
    後轉動。03：20：50-03：21：02原告車輪持續向後轉動。0
    3：21：03訴外人鳴按喇叭2次。03：21：04-03：21：05原
    告車輪持續向後轉動。03：21：06訴外人鳴按喇叭2次。03
    ：21：07訴外人鳴按喇叭，畫面有晃動1下。隨即原告車輛
    剎車燈亮起。03：21：09訴外人鳴按喇叭。03：21：10-13
    原告車輛往前移動後停下。03：21：17原告下車查看。03：
    21：20訴外人：你撞到了。03：21：22原告：欸不能停在這
    裡（訴外人：你後退撞到我了），甘有靠到(台語)？（訴外
    人：你一直倒退）。03：21：38原告走回其駕駛座車門旁，
    訴外人打開車門。03：21：40訴外人下車，原告正打開車門
    並看向訴外人。訴外人：你一直倒退倒退倒退倒退。03：21
    ：43訴外人查看其車輛前側。03：21：45原告上車。03：21
    ：50原告車輛駛離，訴外人上車。03：22：00原告車輛離開
    畫面。03：23：17影片結束。」(本院卷第238至239頁)。顯
    見原告於停等紅燈時，因疏未注意路面不平，打空檔致系爭
    車輛向後移動，導致系爭車輛與後車發生碰撞之結果，是原
    告之肇事行為昭然可見。又原告於知悉肇事後未依規定為適
    當之處置，且無與對造和解或通知警察機關處理，即逕自離
    開現場，核其行為自已違反處罰條例第62條第3項前段之規
    定無訛。原告猶以前開情詞否認違規行為，核無可採。
六、綜上所述，原告確有本件「汽車駕駛人駕駛汽車肇事，無人
    受傷或死亡而未依規定處置逃逸」之違規事實，應擔負行政
    處罰責任；則被告援引處罰條例第62條第1項、第24條第1項
    第1款暨裁罰基準表等規定，裁處原告罰鍰3,000元，吊扣駕
    駛執照1個月，並應參加道路交通安全講習等處分，核無違
    誤。從而，原告訴請撤銷原處分，為無理由，應予駁回。
七、本件事證已臻明確，兩造其餘攻擊、防禦方法及舉證，經本
    院審酌後，認對於判決結果不生影響，爰不一一論述，併此
    敘明。
八、本件第一審裁判費為300 元，應由原告負擔，爰確定第一審
    訴訟費用額如主文第2 項所示。
據上論結，本件原告之訴為無理由，依行政訴訟法第237條之7、
第237 條之8 第1 項、第237 條之9 第1 項、第236 條、第98條
第1 項前段，判決如主文。
中　　華　　民　　國　　111 　年　　8 　　月　　25　　日
　　　　　　　　　行政訴訟庭　法　官　謝琬萍
以上正本係照原本作成。
如不服本判決，應於判決送達後20日內，向本院提出上訴狀並表
明上訴理由（原判決所違背之法令及其具體內容或依訴訟資料可
認為原判決有違背法令之具體事實），其未載明上訴理由者，應
於提出上訴後 20 日內向本院補提理由書（上訴狀及上訴理由書
均須按他造人數附繕本，如未按期補提上訴理由書，則逕予駁回
上訴），並應繳納上訴裁判費新臺幣750元。
中　　華　　民　　國　　111 　年　　8 　　月　　26　　日
                              書記官  林麗文